【裁判字號】    90,訴,194
【裁判日期】    900309
【裁判案由】    偽造文書
【裁判全文】
臺灣板橋地方法院刑事判決                            九十年度訴字第一九四號
    公  訴  人  臺灣板橋地方法院檢察署檢察官
    被      告  丙○○
右列被告因偽造文書等案件，經檢察官提起公訴（九十年度偵字第一六四五號），本
院判決如左：
    主  文
丙○○共同連續行使偽造私文書，足以生損害於他人，處有期徒刑伍月，如易科罰金
，以佰元折算壹日，如附表所示之物均沒收。
    事  實
一、乙○○（待由本院另行審結）、丙○○分別於民國八十九年十二月二十五日、同
    年十二月二十八日，見真實姓名年籍不詳綽號「小劉」之成年男子在中國時報刊
    登徵求「業務人頭」之廣告，明知其工作性質是持他人之身分證件冒用他人之名
    義申請行動電話門號（即ＳＩＭ卡）之不法行為，竟仍同意受僱，約定由乙○○
    、丙○○各以經變造國民身分證之人頭取得之每張行動電話門號ＳＩＭ卡給「小
    劉」，「小劉」即付傭金新臺幣（下同）二百元，乙○○、丙○○即與「小劉」
    共同基於意圖為自己不法之所有、行使變造特種文書及行使偽造私文書之概括犯
    意聯絡，先由丙○○於八十九年十二月二十八日提供自己之照片十二張，經由乙
    ○○轉交給「小劉」，再由「小劉」先後於不詳之時地，將丙○○之照片換貼於
    「曾永峰」之國民身分證上，計有九張（每一張「曾永峰」之國民身分證統一編
    號均不相同）而加以共同變造得逞，足以生損害於「曾永峰」及戶政機關對於國
    民身分證管理之正確性。再由「小劉」先後託乙○○將上開變造之「曾永峰」國
    民身分證計九張交付丙○○，而由乙○○偕同丙○○於下列時、地申請行動電話
    門號（含當次供申請門號之「曾永峰」之國民身分證），再透過乙○○將所取得
    之門號轉交「小劉」，「小劉」即透過乙○○將每張門號二百元之傭金交付丙○
    ○。（一）九十年一月一日下午二時以後，在臺北縣中和市某通訊行，由丙○○
    出示上開變造之「曾永峰」國民身分證一張，向該通訊行表明要申請行動電話門
    號，並由丙○○在臺灣大哥大股份有限公司（簡稱臺灣大哥大公司）行動電話服
    務申請書及遠傳電信軍公教專案行動電話服務申請書上偽造「曾永峰」之署押各
    五枚、二枚，並在致臺灣大哥大公司及遠傳電信股份有限公司（簡稱遠傳電信公
    司）之同意書上偽造「曾永峰」之署押各五枚、二枚，而先後冒用「曾永峰」之
    名義，偽造上開行動電話服務申請書及同意書之私文書各五紙、各二紙，進而利
    用該不知情之上開通訊行人員持之向臺灣大哥大公司及遠傳電信公司行使，致臺
    灣大哥大公司及遠傳電信公司均誤信其係「曾永峰」本人，乃陷於錯誤，而各交
    付上開五個、二個行動電話門號（前五個號碼不詳，後二個為00000000
    00號及0000000000號  ）之ＳＩＭ卡五張、二張予丙○○，足以生
    損害於「曾永峰」、臺灣大哥大公司及遠傳電信公司。（二）九十年一月二日，
    在臺北縣中和市○○路與景安路附近之某通訊行，以同一方式，取得臺灣大哥大
    公司所交付之五個行動電話門號（號碼不詳）之ＳＩＭ卡五張；復於同日下午，
    在臺北縣中和市○○街之尋易通訊行，以同一方式，取得臺灣大哥大公司及遠傳
    電信公司所交付之二個、六個行動電話門號（號碼不詳）之ＳＩＭ卡二張、六張
    。（三）九十年一月四日，在臺北縣樹林市○○路臺灣電店股份有限公司樹林中
    山服務中心（即樹林通訊有限公司），以同一方式，取得臺灣大哥大公司所交付
    之三個行動電話門號號碼為0000000000號、0000000000號
    及0000000000號（起訴書誤載為0000000000號）之ＳＩＭ
    卡三張（含行動電話三枝，搭配門號每枝行動電話為二千五百元，由不知情之設
    於臺北縣板橋市○○路○段八十九號通訊生活館出資給丙○○購買）。嗣於九十
    年一月五日經通訊生活館發覺丙○○有變造國民身分證之事實，而報警於同日十
    二時四十五分許，在上址之通訊生活館內查獲丙○○，並扣得臺灣大哥大公司行
    動電話服務申請書三張、ＧＳＭ卡（即ＳＩＭ卡）五張、遠傳電信軍公教專案行
    動電話服務申請書二張、遠傳電信公司ＧＳＭ卡六張及「曾永峰」之國民身分證
    五張。
二、案經臺北縣警察局板橋分局報告臺灣板橋地方法院檢察署檢察官偵查起訴。
    理  由
一、右揭事實，業據被告丙○○迭於警訊及偵審中均供承不諱，核與共同被告乙○○
    於警訊及偵審中所供述之情節，證人即樹林通訊有限公司負責人甲○○於警訊時
    及本院審理時所證述之情節均相符，並有臺灣大哥大公司行動電話服務申請書三
    張、ＧＳＭ卡（即ＳＩＭ卡）五張、遠傳電信軍公教專案行動電話服務申請書二
    張、遠傳電信公司ＧＳＭ卡六張及「曾永峰」之國民身分證五張扣案可佐，復有
    中國時報之剪報一紙附卷可稽。
二、被告丙○○變造「曾永峰」之國民身分證，並持以向上開商店，以上開方式詐購
    行動電話及門號，業如事實欄所示，核其所為，係犯刑法第三百三十九條第一項
    之詐欺取財罪、第二百十六條、第二百十二條之行使變造特種文書罪及第二百十
    六條、第二百十條之行使偽造私文書罪。被告與乙○○、「小劉」就上開之罪，
    彼此之間，互有犯意聯絡及行為分擔，為共同正犯。其先後四次上開之罪之犯行
    ，時間緊接，罪名相同，顯係基於概括犯意而為，應依連續犯之規定論以一罪，
    並加重其刑。被告利用不知情之上開商店人員犯上開行使偽造私文書罪及詐欺取
    財罪，為間接正犯。其偽造署押為偽造私文書之部分行為，且偽造私文書之低度
    行為，應為行使偽造私文書之高度行為所吸收，均不另論罪。被告每次至一家商
    店於行動電話服務申請書及同意書之客戶簽章欄位內，接續偽簽「曾永峰」名義
    之署押多枚，而同時申請多個行動電話門號使用，並詐得ＳＩＭ卡多張，均如事
    實欄所示皆係以單一之犯意接續而為，侵害一個法益，應為接續犯。公訴人雖就
    被告詐欺取財部分漏未論及，然本案所起訴之犯罪事實已有明載，為起訴之效力
    所及，本院應併予審理，附此明。又公訴人就被告上開偽造同意書之犯行雖漏
    未起訴，本院認此部分與本案論罪科刑（即已起訴）部分有實質上一罪關係，亦
    為起訴之效力所及，本院應併予審理，亦附此明。被告所犯上開詐欺取財罪、
    行使變造特種文書罪及行使偽造私文書罪間，有方法結果之牽連關係，應依刑法
    第五十五條之規定從一重之行使偽造私文書罪處斷。爰審酌被告之品行（非累犯
    ）、生活狀況、智識程度，其犯罪之動機、目的、手段、次數、犯罪所生之危害
    及犯罪後坦承之態度等一切情狀，量處如主文所示之刑，並諭知易科罰金之折算
    標準，以示懲儆。另公訴意旨援引被告為累犯之法條及被告就上開之罪，亦與「
    羅仔」為共同正犯云云，經查被告並無構成累犯之前科，有臺灣高等法院檢察署
    刑案紀錄簡覆表一份在卷足憑；而共同被告乙○○亦表明係受僱「小劉」以人頭
    申請行動電話門號，並非「羅仔」等語，是公訴意旨顯有誤會，併予明。
三、被告行為（犯罪）後，刑法第四十一條業於九十年一月十日修正公布施行，於同
    年一月十二日生效，該法第四十一條第一項前段將得易科罰金之範圍由「犯最重
    本刑為三年以下有期徒刑以下之刑之罪」修正擴大為「犯最重本刑為五年以下有
    期徒刑以下之刑之罪」，更有利於被告，應依刑法第二條第一項前段之規定，適
    用裁判時之法律即刑法第四十一條第一項前段。
四、如附表編號一、二、三所示之署押，均應依刑法第二百十九條之規定宣告沒收；
    如附表編號四所示之照片九張（其中四張雖未扣案，但亦查無證據證明其業已滅
    失），係被告所有供犯本案之罪所用之物，業據其供明在卷，均應依刑法第三十
    八條第一項第二款之規定宣告沒收；如附表編號五所示之物，係被告因犯本案之
    罪所得之物，業據其供明在卷，均應依刑法第三十八條第一項第三款之規定宣告
    沒收。至扣案之行動電話二枝（含臺灣大哥大公司之ＧＳＭ卡二張）及臺灣大哥
    大公司（門號：0000000000號）之ＧＳＭ卡一張，雖為被告所有，但
    非供犯本案之罪所用之物；扣案之變造之「許金長」國民身分證六張及以「許金
    長」名義所偽造之臺灣大哥大公司行動電話服務申請書二張，亦均非被告所有供
    犯本案之罪所用之物，均業據其供明在卷，故均不予宣告沒收。另扣案之臺灣大
    哥大公司行動電話服務申請書五張（其中二張係以「許金長」名義所偽造）及遠
    傳電信軍公教專案行動電話服務申請書二張，均業據被告分別持之向臺灣大哥大
    公司及遠傳電信公司行使，已非被告所有，故亦均無庸諭知沒收，併此明。
五、公訴意旨另以被告丙○○以人頭租得0000000000號、0000000
    000號之行動電話門號二枝、就九十年一月四日，在臺北縣樹林市○○路臺灣
    電店股份有限公司樹林中山服務中心（即樹林通訊有限公司），以上開如事實欄
    所示之方式（冒用「許金長」名義）及於不詳之時、地，以人頭方式，取得臺灣
    大哥大公司所交付之行動電話門號號碼為0000000000號、00000
    00000號及0000000000號之ＳＩＭ卡三張（含行動電話三枝）及
    臺灣大哥大公司所交付之行動電話門號號碼為0000000000號）之ＧＳ
    Ｍ卡一張之犯行，亦涉有上開詐欺取財罪、行使變造特種文書罪及行使偽造私文
    書罪嫌云云。惟查，訊據被告堅決否認有上開犯行在卷，辯稱：係由另一真實姓
    名年籍不詳之成年男子於九十年一月四日，在臺北縣樹林市○○路臺灣電店股份
    有限公司樹林中山服務中心（即樹林通訊有限公司），以上開如事實欄所示之方
    式（冒用「許金長」名義）取得臺灣大哥大公司所交付之行動電話門號號碼為0
    000000000號、0000000000號及0000000000號之
    ＳＩＭ卡三張（含行動電話三枝），與伊無涉。又門號為0000000000
    號、0000000000號之行動電話二枝及臺灣大哥大公司所交付之行動電
    話門號號碼為0000000000號之ＧＳＭ卡一張，均係乙○○交付伊做為
    聯絡用，其中只有0000000000號之行動電話一枝有使用過等語。核與
    證人即樹林通訊有限公司負責人甲○○於本院審理時，經本院提示扣案之變造之
    「許金長」國民身分證後所證稱「該國民身分證上所貼照片之人即係親自向我申
    請行動電話及門號之另一成年男子，與丙○○為不同人」等語相符，此外，復查
    並無其他積極之證據足資證明被告有上開之犯行，因公訴人認此部分之行為與上
    開論罪科刑部分，有連續犯之裁判上一罪及實質上一罪關係，故不另為無罪之諭
    知。
六、至被告乙○○部分，待由本院另行審結。
據上論斷，應依刑事訴訟法第二百九十九條第一項前段，刑法第二十八條、第五十六
條、第三百三十九條第一項、第二百十六條、第二百十二條、第二百十條、第五十五
條、第二條第一項前段、第四十一條第一項前段、第二百十九條、第三十八條第一項
第二款、第三款，罰金罰鍰提高標準條例第一條前段、第二條，判決如主文。
本案經檢察官高俊申到庭執行職務。
中      華      民      國      九十        年    三      月    九      日
                                      臺灣板橋地方法院刑事第一庭
                                          法  官  楊  千  儀
右正本證明與原本無異。
如不服本判決，應於判決送達後十日內，向本院提出上訴狀。
                                          書記官  吳  河  東
中      華      民      國      九十        年    三      月    十六    日
附錄本案論罪科刑法條全文：
刑法第三百三十九條
意圖為自己或第三人不法之所有，以詐術使人將本人或第三人之物交付者，處五年以
下有期徒刑、拘役或科或併科一千元以下罰金。
以前項方法得財產上不法之利益或使第三人得之者亦同。
前二項之未遂犯罰之。
刑法第二百十六條
行使第二百十條至第二百十五條之文書者，依偽造、變造文書或登載不實事項或使登
載不實事項之規定處斷。
刑法第二百十二條
偽造、變造護照、旅券、免許證、特許證及關於品行、能力、服務或其他相類之證書
、介紹書，足以生損害於公眾或他人者，處一年以下有期徒刑，拘役或三百元以下罰
金。
刑法第二百十條
偽造、變造私文書，足以生損害於公眾或他人者，處五年以下有期徒刑。
（罰金已依罰金罰鍰提高標準條例提高為十倍）
附表
一、臺灣大哥大股份有限公司行動電話服務申請書及遠傳電信軍公教專案行動電話服
    務申請書，及致臺灣大哥大公司及遠傳電信公司之同意書上所偽造之「曾永峰」
    之署押各伍枚、各貳枚。
二、臺灣大哥大股份有限公司行動電話服務申請書及遠傳電信軍公教專案行動電話服
    務申請書及致臺灣大哥大公司及遠傳電信公司之同意書上所偽造之「曾永峰」之
    署押各柒枚、各陸枚。
三、臺灣大哥大股份有限公司行動電話服務申請書及致臺灣大哥大公司之同意書上所
    偽造之「曾永峰」之署押各參枚。
四、變造之「曾永峰」國民身分證上有關被告之照片玖張。
五、臺灣大哥大公司之ＧＳＭ卡伍張及遠傳電信公司之ＧＳＭ卡陸張。


司法院資訊處製作；財團法人民間司法改革基金會備份。
